臺灣屏東地方法院民事裁定
111年度監宣字第252號
聲  請  人  簡博學  



相  對  人  吳楊月滿



上列當事人間聲請監護宣告事件，本院裁定如下：
    主  文
宣告吳楊月滿（女，民國○○○年○月○○日生，身分證統一編號：Ｚ○
○○○○○○○○號）為受監護宣告人。
選定簡博學（男，民國○○○年○○月○日生，身分證統一編號：Ｚ○○○
○○○○○○號）為受監護宣告人之監護人。
指定簡慧芬（女，民國○○○年○月○日生，身分證統一編號：Ｚ○○○○
○○○○○號）為會同開具財產清冊之人。
程序費用由受監護宣告人負擔。
    理  由
一、本件聲請意旨略以：聲請人簡博學之外婆即相對人吳楊月滿
    於民國100年12月10日，因認知障礙，腦梗塞後遺症，致不
    能為意思表示或受意思表示，或不能辨識其意思表示之效果
    ，為此依民法第14條之規定，聲請宣告相對人為受監護宣告
    人等語。
二、按對於因精神障礙或其他心智缺陷，致不能為意思表示或受
    意思表示，或不能辨識其意思表示之效果者，法院得因本人
    、配偶、四親等內之親屬、最近一年有同居事實之其他親屬
    、檢察官、主管機關、社會福利機構、輔助人、意定監護受
    任人或其他利害關係人之聲請，為監護之宣告，民法第14條
    第1 項定有明文。
三、聲請人主張上開各情，業據其提出戶籍謄本、衛生福利部屏
    東醫院診斷證明書等件為證，並經鑑定人彭啟倫醫師就相對
    人之精神及心智狀況實施鑑定，其結果認：個案為腦梗塞引
    起之認知障礙、已知生理狀況引起之幻覺、糖尿病、高血壓
    。精神狀態，意識清醒，但眼神無法集中於評估醫師或家人
    ，無法與家人溝通，也無法理解抽象字彙或回憶數分鐘前的
    事物，評估時躺於護理之家病床上，身體清潔度尚可，照顧
    護理師表示個案偶爾會有情緒焦躁、失眠的狀況，會有胡言
    亂語，文不對題的情形，常會忘記剛剛已經進食過，目前有
    服用部立屏東醫院身心科藥物。經鑑定人叫喚，個案能張開
    眼睛，但無法聽指示眨眼或點頭搖頭，鑑定人問：有沒有看
    到什麼壞東西？個案答：要來害我的。鑑定人嘗試進一步釐
    清是什麼要害他，但個案無法進一步回答。目前個案之認知
    功能已經明顯受損，行為退化，現實判斷能力缺損，例如無
    法說出自己的名字、不知自己的財產狀況、何為售後服務、
    何為分期付款，不知何為預購、何為預購訂金、頭期款、買
    賣契約等。對於時、地之定向能力不佳，但能認出家人。無
    法評估長、短期記憶(例如現在為民國幾年幾月幾日、早餐
    內容)。無法自己進食（需照顧人員協助用鼻胃管灌食）、
    大小便（包尿布，需他人協助清理）、無法移動身體及坐起
    床，需他人協助推輪椅，更衣、沐浴，皆需他人完全協助，
    自我照顧品質不佳。無法識別幣值，無表達購物及管理自己
    財務之能力（不知道自己銀行帳戶有多少錢、不知道自己有
    無房地產、不知道怎麼運用自己的財產），亦無法正確計算
    該找回之零錢。個案各項功能明顯退化，所有的衣、食、衛
    生、交通等生活內容皆無法自理，需照顧者完全協助。個案
    因腦梗塞所導致的認知障礙及幻覺，進而造成認知功能下降
    ，致使個案目前處於無法有意義表達及理解能力缺損的狀態
    ，個案之現實判斷能力、計算能力、記憶能力、注意力向度
    皆有缺損，為意思表示或受意思表示或辨識其意思表示效果
    之能力也因而明顯受損，無法獨力處理個人事務與從事個人
    財務管理，該個案已達監護宣告之標準等情，有屏安醫療社
    團法人屏安醫院111 年11月9日屏安管理字第1110003488號
    函附之精神鑑定報告書1 份在卷可憑。本院綜合上情及鑑定
    結果認相對人確因精神障礙，致不能為意思表示或受意思表
    示之程度，故聲請人聲請對相對人為監護之宣告，為有理由
    ，應予准許。
四、按受監護宣告之人應置監護人；法院為監護之宣告時，應依
    職權就配偶、四親等內之親屬、最近一年有同居事實之其他
    親屬、主管機關、社會福利機構或其他適當之人選定一人或
    數人為監護人，並同時指定會同開具財產清冊之人；法院選
    定監護人時，應依受監護宣告之人之最佳利益，優先考量受
    監護宣告之人之意見，審酌一切情狀，並注意下列事項：一
    、受監護宣告之人之身心狀態與生活及財產狀況。二、受監
    護宣告之人與其配偶、子女或其他共同生活之人間之情感狀
    況。三、監護人之職業、經歷、意見及其與受監護宣告之人
    之利害關係。四、法人為監護人時，其事業之種類與內容，
    法人及其代表人與受監護宣告之人之利害關係，修正後之民
    法第1110條、第1111條第1 項、第1111條之1 定有明文。
五、查相對人主要係由聲請人支付相關費用，此據證人簡慧芬證
    述屬實，本院審酌聲請人簡博學為相對人之外孫，是由聲請
    人簡博學負責護養及照顧相對人並管理其財產，應能符合相
    對人之最佳利益，爰選定簡博學為監護人。另依上開規定，
    法院於選定監護人時，應同時指定會同開具財產清冊之人，
    及依民法第1113條準用同法第1099條之規定，監護開始時，
    監護人對於受監護人之財產，應依規定會同遺囑指定、當地
    直轄市、縣（市）政府指派或法院指定之人，於2 個月內開
    具財產清冊，並陳報法院。為使簡博學得於期限內開具財產
    清冊並陳報法院，並衡酌簡慧芬係相對人之外孫女，爰併指
    定簡慧芬為會同開具財產清冊之人。
六、依家事事件法第164 條第2 項，裁定如主文。
中　　華　　民　　國　　111 　年　　11　　月　　30　　日
                      家事法庭  法　官  張以岳
以上正本係照原本作成。
如不服本裁定，應於送達後10日內向本院提出抗告狀，並繳納抗
告費新臺幣1,000元。
中　　華　　民　　國　　111 　年　　11　　月　　30　　日
                                書記官　蔡政學